臺灣彰化地方法院民事判決　　　96年度重訴字第72號
原　　　告　張朝欽即公業張矯管理人
訴訟代理人　朱坤棋　律師
被　　　告　甲○○
訴訟代理人　丙○○
被　　　告　己○○
　　　　　　乙○○
　　　　　　丁○○
　　　　　　戊○○
上列當事人間請求給付價金事件，本院於民國96年10月26日言詞
辯論終結，判決如下：
    主  文
原告於其辦畢如附表所示土地所有權移轉登記與附表所示各該被
告後，各該被告應給付原告如附表所示價金，及均自辦畢上開登
記之翌日起至清償日止，按年息百分之五計算之利息。
原告其餘之訴駁回。
訴訟費用新臺幣玖萬貳仟玖佰柒拾壹元，由被告甲○○、己○○
各負擔新臺幣壹萬仟玖佰肆拾陸元，被告乙○○負擔新臺幣貳
萬壹仟佰捌拾元，被告丁○○負擔新臺幣貳萬零肆佰伍拾肆
元，被告戊○○負擔新臺幣貳萬仟貳佰肆拾貳元。
本判決於原告依序各以新臺幣肆拾陸萬元、肆拾柒萬元、柒拾貳
萬元、陸拾玖萬元、柒拾捌萬元為被告甲○○、己○○、乙○○
、丁○○、戊○○供擔保後，得假執行；但被告甲○○、己○○
、乙○○、丁○○、戊○○如依序各以新臺幣壹佰拾柒萬玖仟
肆佰元、壹佰拾玖萬柒仟伍佰伍拾元、貳佰壹拾肆萬壹仟柒佰
元、貳佰零伍萬零玖佰伍拾元、貳佰拾壹萬肆仟佰元為原告
預供擔保後，得免為假執行。
原告其餘假執行之聲請駁回。
    事實及理由
壹、程序方面：
一原告未於最後言詞辯論期日到場，核無民事訴訟法第386條所
  列各款情形，爰依被告聲請，由其一造辯論而為判決。
二按和解成立者，與確定判決有同一之效力。除別有規定外，確
  定之終局判決就經裁判之訴訟標的，有既判力。民事訴訟法第
  380條第1項、第400條第1項固有明文。惟確定判決之既判力，
  惟於判決主文所判斷之訴訟標的，始可發生。本件原告主張兩
  造間請求返還土地事件，前於民國94年4月22 日在臺灣高等法
  院臺中分院和解成立，其內容為被告同意分別以附表所示價金
  買受附表所示土地，付款方式由兩造另行協商，但所有權移轉
  登記當日買受人應將價金尾款全部給付完畢，土地移轉登記應
  繳土地增值稅由原告負擔，土地辦理分割及移轉登記之地政規
  費由被告負擔，所有代書費用由原告負擔，被告如未依上開約
  定給付價金，即同意依本院93年度重訴字第30號民事判決所命
  內容拆除地上物及返還土地予原告，原告其餘請求拋棄之事實
  ，業據其提出形式上為被告不爭之臺灣高等法院臺中分院93年
  度重上字第103號和解筆錄為證（本院卷第7至9頁）。被告雖
  辯稱上開和解筆錄中關於被告買受土地之價金業已明確，僅就
  付款方式尚無共識，原告提起本件，違反上開既判力之規定云
  云，然上開和解筆錄既載「付款方式由兩造另行協商，但所有
  權移轉登記當日買受人應將價金尾款全部給付完畢」等語，則
  關於價金交付之期限，尚難認已為和解效力所及，被告所辯，
  自非可取。
貳、實體方面：
一原告未於最後言詞辯論期日到場，其以前到場之聲明：被告應
  分別給付原告如附表所示價金，及均自起訴狀繕本送達翌日起
  至清償日止，按年息5％計算之利息，並陳明願供擔保請准宣
  告假執行。陳述：兩造間請求返還土地事件，前於94年4月22
  日在臺灣高等法院臺中分院和解成立，和解筆錄內容如上述壹
  、二所示，原告已按被告買受範圍將土地分割，並通知被告會
  同協商付款方式，被告為阻止給付價金之清償期屆至，竟消極
  不為協商或提出不合理之主張，致已逾2年，兩造仍未能協商
  成立，原告先後又通知被告於96年3月30日、96年6月21日前偕
  同辦理土地所有權移轉登記，皆未獲置理，被告既以不正當行
  為阻止給付價金之清償期屆至，應視為給付價金之清償期已屆
  至，為此本於上開和解筆錄，請求被告如數給付並加計法定遲
  延利息。
二被告聲明：駁回原告之訴及假執行之聲請，如受不利判決，願
  供擔保請准宣告免假執行。陳述：兩造雖於訴訟中成立和解，
  但因被告前向公業張矯之派下員購買系爭土地而負債，原告乃
  於該件同意付款方式另行協商。既係協商，其付款方式自應徵
  得兩造同意，非得由原告片面決定一次付清全部價金，否則即
  有違誠信原則及和解本意。兩造數度協商不成，被告曾於95年
  3月28日聲請調解，仍不成立，被告復申辦印鑑證明，以資完
  成土地所有權移轉登記，並提供房屋稅繳款書、印章，及向銀
  行洽辦貸款，被告接獲原告通知後，亦依約出席協商，反之，
  被告通知原告協商，原告竟缺席，足見被告並無遲不辦理土地
  所有權移轉登記或拒絕協商之情事。被告付款之方式因未能協
  商成立，且原告之派下員眾多，其內部意見不一，被告不知如
  何清償，又係原告遲延協商，其不得請求利息。另附表編號3
  至5所示土地業經地政機關重測，雖尚未公告，自有測量必要
  。
三兩造不爭執之事實：
  (一)兩造間請求返還土地事件，前於94年4月22日在臺灣高等法
    院臺中分院和解成立，和解筆錄內容如上述壹、二所示。
  (二)原告已按被告買受範圍將土地分割，並通知被告會同協商付
    款方式，但兩造仍未能協商成立。
四原告主張兩造間請求返還土地事件，前於94年4月22日在臺灣
  高等法院臺中分院和解成立，和解筆錄內容如上述壹、二所示
  ，原告已按被告買受範圍將土地分割，並通知被告會同協商付
  款方式，但兩造仍未能協商成立之事實，業據其提出和解筆錄
  、存證信函與回執、土地登記謄本為證（本院卷第7至19、65
  至82頁），並經本院依職權調取兩造間請求返還土地事件卷宗
  提示辯論（本院卷第60頁反面），且為被告所不爭，堪信為真
  。原告主張被告以不正當行為阻止給付價金之清償期屆至，應
  視為清償期屆至，得請求被告給付價金並加計法定遲延利息；
  被告則以付款方式應得被告同意，不應由原告片面決定，且被
  告均積極參與協商，原告之請求不應加計利息，及附表編號3
  至5所示土地業經地政機關重測置辯。是本件主要爭點在於：
  (一)被告應於何時給付價金。
  (二)被告如遲延給付價金，應如何計算利息。
五按稱買賣者，謂當事人約定一方移轉財產權於他方，他方支付
  價金之契約。當事人就標的物及其價金互相同意時，買賣契約
  即為成立。買賣標的物與其價金之交付，除法律另有規定或契
  約另有訂定或另有習慣外，應同時為之。標的物交付定有期限
  者，其期限，推定其為價金交付之期限。民法第345條、第369
  條、第370條定有明文。經查：依和解筆錄內容第一至四項及
  第六項所示，兩造已就標的物即土地及其價金互相同意，買賣
  契約即為成立。又依第七項所示，兩造同意「付款方式，由兩
  造另行協商，但所有權移轉登記當日買受人應將價金尾款全部
  給付完畢」，是兩造就價金之交付期限未具體約定，仍應另行
  協商，惟依文義解釋，至遲應於土地所有權移轉登記當日全部
  給付。兩造既對協商無法成立一節並不爭執，則付款期限自應
  依民法第369條及和解筆錄第七項但書決之，是原告於土地所
  有權移轉登記與被告當日，被告自應將價金全部給付原告。從
  而原告本於和解之法律關係，於其辦畢如附表所示土地所有權
  移轉登記與附表所示各該被告後，請求各該被告給付如附表所
  示價金，應屬有據。被告以協商尚未成立置辯，自非可採。另
  被告辯稱附表編號3至5所示土地業經地政機關重測，尚未公告
  云云，既未舉證以實其說，其聲請測量上開土地，應無必要。
六按以日、星期、月或年定期間者，其始日不算入。應付利息之
  債務，其利率未經約定，亦無法律可據者，週年利率為百分之
  五。遲延之債務，以支付金錢為標的者，債權人得請求依法定
  利率計算之遲延利息。民法第120條、第203條、第233條第1項
  前段定有明文。經查：原告於其辦畢如附表所示土地所有權移
  轉登記與附表所示各該被告後，始得請求各該被告給付原告如
  附表所示價金，則依上開規定，被告上開給付價金之債務，應
  自辦畢所有權移轉登記翌日起至清償日止負給付遲延責任，而
  加計法定遲延利息。被告辯稱原告不得請求利息一節，就原告
  辦畢所有權移轉登記當日以前之部分，應係可採，至原告辦畢
  所有權移轉登記翌日起之部分，自非可取。
七綜上所述，兩造既於前開和解筆錄第七項同意如上述，協商又
  不成立，則原告本於和解之法律關係，請求被告於原告辦畢如
  附表所示土地所有權移轉登記與附表所示各該被告後，給付原
  告如附表所示價金，及均自原告辦畢上開登記翌日起至清償日
  止，按年息5％計算之利息，為有理由，應予准許；逾此部分
  ，為無理由，應予駁回。兩造均陳明願供擔保以代釋明，聲請
  宣告假執行及免為假執行，關於原告勝訴部分，經核均無不合
  ，爰各酌定相當之擔保金額，併准許之；至原告敗訴部分，其
  假執行之聲請，已失所附麗，應予駁回。
八本件判決事證已臻明確，兩造其餘主張及舉證，核與判決結果
  無影響，不另論述。
據上論結，本件原告之訴為一部有理由，一部無理由，依民事訴
訟法第385條第1項前段、第79條、第85條第1項但書、第390條第
2項、第392條第2項，判決如主文。
中　　華　　民　　國　　96　　年　　11　　月　　9 　　日
                        民事第二庭  法  官  廖政勝
以上正本係照原本作成。
如對本判決上訴，須於收受判決書正本後20日內向本院提出上訴
狀。
                                    書記官  魏淑美
中　　華　　民　　國　　96　　年　　11　　月　　9 　　日
附表
┌──┬───┬────────────────┬───────────┐
│編號│被告  │土地地號及面積                  │價金                  │
├──┼───┼────────────────┼───────────┤
│ 1  │甲○○│附圖所示編號E部分，即分割後坐落 │新臺幣（下同）壹佰拾│
│    │      │彰化縣芬園鄉○○段657之18地號、 │柒萬玖仟肆佰元        │
│    │      │面積76平方公尺土地              │                      │
├──┼───┼────────────────┼───────────┤
│ 2  │己○○│附圖所示編號D、D1部分，即分割後 │壹佰拾玖萬柒仟伍佰伍│
│    │      │坐落同段657之17地號、面積75平方 │拾元                  │
│    │      │公尺土地及同段657之12地號、面積2│                      │
│    │      │平方公尺土地                    │                      │
├──┼───┼────────────────┼───────────┤
│ 3  │乙○○│附圖所示編號C、C1部分，即分割後 │貳佰壹拾肆萬壹仟柒佰元│
│    │      │坐落同段657之16地號、面積110平方│                      │
│    │      │公尺土地及同段657之11地號、面積8│                      │
│    │      │平方公尺土地                    │                      │
├──┼───┼────────────────┼───────────┤
│ 4  │丁○○│附圖所示編號B、B1部分，即分割後 │貳佰零伍萬零玖佰伍拾元│
│    │      │坐落同段657之15地號、面積101平方│                      │
│    │      │公尺土地及同段657之10地號、面積 │                      │
│    │      │12平方公尺土地                  │                      │
├──┼───┼────────────────┼───────────┤
│ 5  │戊○○│附圖所示編號H、J部分，即分割後坐│貳佰拾壹萬肆仟佰元│
│    │      │落同段657之22地號、面積158平方公│                      │
│    │      │尺土地及同段657之23地號、面積12 │                      │
│    │      │平方公尺土地                    │                      │
└──┴───┴────────────────┴───────────┘
